【裁判字號】    89,訴,325
【裁判日期】    890919
【裁判案由】    妨害自由等
【裁判全文】
臺灣士林地方法院刑事判決                          八十九年度訴字第三二五號
    聲  請  人  臺灣士林地方法院檢察署檢察官
    被      告  乙○○
右列被告因妨害自由等案件，經檢察官聲請簡易判決處刑（八十九年度偵字第五四九
八號），經本院認不宜以簡易判決處刑，並改依通常程序審理，本院判決如左：
    主  文
乙○○傷害人之身體，處有期徒刑貳月，扣案黑柄水果刀肆把沒收；又以加害生命、
身體之事，恐嚇他人致生危害於安全，處有期徒刑肆月，扣案黑柄水果刀肆把沒收；
又以脅迫使人行無義務之事，處有期徒刑貳月，扣案黑柄水果刀肆把沒收；又以非法
方法剝奪人之行動自由，處有期徒刑肆月，扣案繩索貳捆、膠帶壹捲均沒收。應執行
有期徒刑拾月，扣案黑柄水果刀肆把、繩索貳捆及膠帶壹捲均沒收。
    事  實
一、乙○○因認其與女友陳美玲感情生變，係陳美玲之友甲○○從中作梗，而心生不
    滿，遂基於概括之犯意，先於民國八十九年四月下旬某日日間，前往臺北市○○
    區○○街一一五巷九之一號二樓陳美玲與甲○○合租處要求入內未獲允准，竟自
    陳美玲與甲○○上址住處陽臺窗戶闖進而無故侵入住宅，經陳美玲及甲○○報警
    處理，始行離去；嗣又分別於八十九年六月四日前某日凌晨及八十九年六月四日
    凌晨二時許，均以攀爬一樓牆垣後、自二樓窗戶翻入之方式，無故侵入陳美玲及
    甲○○上址住處，惟因陳美玲及甲○○適未在家，僅於八十九年六月四日，將所
    攜帶之繩索二捆、膠帶乙捲及隨身衣物若干，置於甲○○及陳美玲住處房間內後
    ，即自行離去。隨即基於同前無故侵入住宅之概括犯意，再於八十九年六月十日
    凌晨二時三十分許，攜帶其所有之黑柄水果刀四把，以所有之鐵絲乙條勾開陳美
    玲及甲○○上址住處鐵門後無故侵入，見甲○○及陳美玲均尚未返家，乃先至廚
    房內取得甲○○及陳美玲所有之另把黃柄水果刀後，躲藏於屋內陳美玲房間衣櫥
    內；迨同日凌晨二時四十分許，見甲○○返回住處、且於同日凌晨三時四十五分
    許浴畢進入房間準備就寢之際，為對甲○○進行報復，竟基於傷害及恐嚇之犯意
    ，手持內裝前開五把水果刀之袋子闖入甲○○房間內，見甲○○躺臥床上，即以
    手掐住甲○○頸部，並自袋中取出前開五把水果刀握持在手，以拳頭及刀柄毆打
    甲○○頭部，除質問甲○○何以破壞其與陳美玲間之感情，且逼問有關陳美玲之
    所在，於甲○○之回答未令其滿意時，則手持五把水果刀向甲○○恫稱：「你是
    想死嗎」、「先劃手或劃臉」、「想不想嘗試手筋斷掉的滋味」云云，且持刀作
    勢比劃，而以此加害生命、身體之事恐嚇甲○○致生危害於安全，並致甲○○心
    生畏懼。約同日凌晨四時十五分許，乙○○復基於強制之犯意，持刀威逼甲○○
    而要求電話聯絡陳美玲返家、並揚言：如陳美玲因而得知伊在此，就要甲○○死
    云云，而以脅迫之方式使甲○○行此無義務之事。甲○○因受迫乃以電話與陳美
    玲取得聯繫，惟於陳美玲起疑並於電話中詢問是否乙○○在場時，即小聲含糊以
    答。乙○○因疑甲○○於電話中有暗示陳美玲之舉，乃基於同前傷害之犯意，再
    以拳毆打甲○○頭部。甲○○因受乙○○以拳及刀柄毆擊，致受有左頭部皮膚紅
    腫二×二公分之傷害。嗣乙○○於甲○○與陳美玲電話聯絡後，為控制甲○○行
    動自由，以避免甲○○於陳美玲返家時預行通報且妨害其與陳美玲之談判，乃另
    萌妨害自由之犯意，取先前預置於陳美玲、甲○○住處之繩索二捆及膠帶乙捲，
    捆綁甲○○之雙手及雙腳，而以此非法之方法剝奪甲○○之行動自由。幸陳美玲
    已於與甲○○前開電話通話中發覺有異，而會同警方於同日清晨五時十分許返回
    住處，並將乙○○當場逮捕，且扣得乙○○所持用之水果刀四把、繩索二捆及膠
    帶乙捲，始知上情。
二、案經甲○○、陳美玲訴由臺北市政府警察局士林分局報請臺灣士林地方法院檢察
    署檢察官聲請簡易判決處刑，經本院認不宜以簡易處刑判決，並改依通常程序審
    理。
    理  由
一、訊據被告乙○○已坦承於前揭時地分別以翻窗及持鐵絲開啟鐵門之方式，無故侵
    入告訴人甲○○上址住處四次；且於八十九年六月十日凌晨二時三十分許，因認
    告訴人甲○○破壞其與陳美玲之感情而心存報復，乃持己有之水果刀四把侵入甲
    ○○住處後，以拳及刀柄毆打告訴人甲○○成傷，且持刀並以上開言詞恫嚇告訴
    人甲○○；復為與陳美玲進行談判，而要求甲○○以電話連絡陳美玲返家，進而
    以預藏之繩索及膠帶捆綁甲○○而剝奪吳嬌行動自由之事實不諱（見本院八十九
    年九月五日審判筆錄），其於檢察官偵查中且供承：伊確曾於八十九年六月四日
    凌晨二時許，自告訴人甲○○及陳美玲住處窗戶無故侵入，並將所攜衣物及繩索
    二捆、膠帶乙捲預置於告訴人住處內等語屬實（見檢察官八十九年六月十日訊問
    筆錄）；於警訊時供承：甲○○於八十九年六月十日凌晨二時四十分許返家，約
    凌晨三時四十五分許浴畢進入房間，伊自客廳內取得甲○○房間鑰匙後開啟進入
    ；於甲○○打電話給陳美玲後，伊惟恐陳美玲返家時，甲○○會亂跑，始臨時起
    意而以繩索及膠帶捆綁甲○○等語（見八十九年六月十日被告警訊筆錄）；惟矢
    口否認曾有以：如陳美玲因而得知伊在此，要甲○○死云云之恐嚇言詞脅迫告訴
    人甲○○以電話聯絡陳美玲返家之言詞，辯稱：當時僅大聲要求甲○○以電話聯
    絡陳美玲返家，並未以言詞脅迫之云云。經查：前揭被告全部犯罪事實，已據告
    訴人甲○○於警訊、檢察官偵查及本院審理時指述歷歷（見八十九年六月十日甲
    ○○警訊筆錄、檢察官八十九年六月二十一日訊問筆錄及本院八十九年九月五日
    審判筆錄），核與告訴人陳美玲於警訊時指陳情節相符（見八十九年六月十日陳
    美玲警訊筆錄），而告訴人甲○○因受毆致受有如事實欄所示傷害乙節，亦有臺
    北市立陽明醫院八十九年六月十一日出具之甲種診斷書乙紙附卷可稽；此外，復
    有被告作案時所用之水果刀五把（黑柄水果刀四把、黃柄水果刀乙把）繩索二捆
    及膠帶乙捲扣案可資佐證。被告且自承：伊因疑甲○○於當日與陳美玲電話中曾
    就伊在場乙事暗示陳美玲，因而於通話後毆打甲○○頭部一下，且於甲○○打電
    話聯絡陳美玲時，伊一直將五把刀子握在手上等語（見本院八十九年九月五日審
    判筆錄），足見被告確係以脅迫之方式強使告訴人甲○○從事電話聯絡陳美玲之
    無義務之事，復要求告訴人甲○○不得透露其在場之訊息予陳美玲無疑，則告訴
    人甲○○所指：被告確持刀要脅伊以電話聯絡陳美玲、且以恐嚇言詞脅迫伊不得
    透露被告在場等語，應堪憑採。被告所辯上情無非避重就輕之詞，不足採信。本
    件事證明確，被告犯行均堪認定，應依法論科。
二、核被告所為，係犯刑法第二百七十七條第一項傷害罪、第三百零四條第一項以脅
    迫使人行無義務之事、第三百零五條恐嚇危害安全罪及第三百零六條第一項無故
    侵入他人住宅罪。被告先後四次無故侵入他人住宅，均時間緊接，手法相同，且
    均觸犯構成要件同一之罪名，顯係基於概括犯意反覆為之，應依連續犯以一罪論
    ，並依法加重其刑。被告所犯無故侵入住宅罪與所犯其餘四罪間，各有方法結果
    之牽連關係，應從其重之傷害、恐嚇、強制及剝奪行動自由罪論處；且其所犯上
    開四罪間，犯意各別，行為互異，應予分論併罪。公訴意旨認被告所犯各罪間，
    均應依刑法第五十五條前段論以想像競合犯並以一罪論，容有誤會，併此敘明。
    爰審酌被告並無前科，有臺灣高等法院被告全國前案紀錄表附卷可稽，然僅因感
    情問題即數次侵入被害人等住處、且持多把刀械恐嚇、傷害並進而對被害人加以
    捆綁之犯罪目的及手段，所為嚴重戕害被害人居住安全、對被害人生理、心理造
    成之傷害甚鉅、於犯罪後大致坦承犯行之態度及其他一切情狀，分別量處如主文
    所示之刑，並依法定其應執行刑，以資懲儆。又扣案之黑柄水果刀四把、繩索二
    捆及膠帶乙捲皆屬被告所有，且係供犯罪所用之物，業據其供明在卷（見本院八
    十九年九月五日審判筆錄），應依法宣告沒收之。至被告用以開啟被害人住宅鐵
    門而無故侵入之鐵絲乙條，雖為被告所有，惟既未扣案，被告且自承：系爭鐵絲
    乙條業經丟棄，案發後亦未能尋獲等語明確（見本院前開審判筆錄），此外，復
    無證據證明該條鐵絲現仍存在而未滅失，爰不予宣告沒收；另扣案之黃柄水果刀
    乙把，雖係被告用供犯罪之物，然係被告自被害人住處取得持用，既非屬被告所
    有，且非違禁物，自無從宣告沒收，均附此敘明。
據上論斷，應依刑事訴訟法第四百五十二條、第二百九十九條第一項前段，刑法第三
百零二條第一項、第二百七十七條第一項、第三百零四條第一項、第三百零五條、第
三百零六條第一項、第五十一條第五款、第五十五條、第三十八條第一項第二款，罰
金罰鍰提高標準條例第一條前段，判決如主文。
本案經檢察官張熙懷到庭執行職務
中      華      民      國      八十九      年      九      月  十九    日
                                    臺灣士林地方法院刑事第三庭
                                        法  官
如不服本判決應於送達後十日內向本院提出上訴狀
刑法第二百七十七條
傷害人之身體或健康者，處三年以下有期徒刑、拘役或一千元以下罰金。
犯前項之罪因而致人於死者，處無期徒刑或七年以上有期徒刑；致重傷者
，處三年以上十年以下有期徒刑。
刑法第三百零二條
私行拘禁或以其他非法方法，剝奪人之行動自由者，處五年以下有期徒刑
、拘役或三百元以下罰金。
因而致人於死者，處無期徒刑或七年以上有期徒刑，致重傷者，處三年以
上十年以下有期徒刑。
第一項之未遂犯罰之。
刑法第三百零四條
以強暴、脅迫使人行無義務之事或妨害人行使權利者，處三年以下有期徒
刑、拘役或三百元以下罰金。
前項之未遂犯罰之。
刑法第三百零五條
以加害生命、身體、自由、名譽、財產之事，恐嚇他人致生危害於安全者
，處二年以下有期徒刑、拘役或三百元以下罰金。
刑法第三百零六條
無故侵入他人住宅、建築物或附連圍繞之土地或船艦者，處一年以下有期
徒刑、拘役或三百元以下罰金。
無故隱匿其內，或受退去之要求而仍留滯者，亦同。


司法院資訊處製作；財團法人民間司法改革基金會備份。
